臺灣高等法院高雄分院刑事判決　　　　　　　　　九十一年度上訴字第一六五二號
　　上　訴　人　　臺灣高雄地方法院檢察署檢察官
　　上訴人即被告　甲○○
　　指定辯護人　　本院公設辯護人　孫妙岑
右上訴人因被告強盜等案件，不服臺灣高雄地方法院九十一年度訴字第二一七九號中
華民國九十一年九月六日第一審判決（起訴案號：臺灣高雄地方法院檢察署九十一年
度偵字第一五０九０號），提起上訴，本院判決如左：
    主  文
原判決撤銷。
甲○○竊盜，因脫免逮捕，當場施以強暴，累犯，處有期徒刑伍年貳月。
    事  實
一、甲○○前於民國八十九年及九十年間因犯偽造文書、竊盜等案件，經臺灣高雄地
    方法院分別以八十九年訴字第一二０六號判決判處有期徒刑八月，及以九十年易
    字第三三六○號判決判處有期徒刑五月，如易科罰金，以三百元折算一日確定，
    並於九十一年三月十二日以九十一年聲字第四七六號裁定定其應執行有期徒刑一
    年，於九十年七月十日送監執行，指揮書執畢日期為九十一年七月九日，並於九
    十一年五月二十二日縮短刑期假釋出監，假釋期滿未經撤銷而執行完畢。竟不知
    悛悔正當做人，於九十一年七月十四日十四時十分許，侵入高雄市左營區自立村
    六一之一號之鄰宅內（侵入住宅罪部分未據告訴及起訴），見屋內有二名女子即
    丁○○、乙○○正在睡覺，竟基於意圖為自己不法所有之竊盜犯意，竊得丁○○
    置於書桌上之摩托羅拉廠牌、Ｖ七○型之行動電話一支，甲○○欲離開時，恰丁○○驚醒發現甲○○在屋內，並見甲○○手持己有之行動電話，即起身攔阻，並
    抓住甲○○之手臂處，甲○○為脫免逮捕即以徒手毆擊丁○○額頭處，致丁○○
    受有頭部外傷併額部血腫之傷害，乙○○見狀亦立即起身自後抓住甲○○之衣服
    以攔阻，甲○○亦為脫免逮捕而以手推開乙○○，致乙○○跌倒並撞及門邊而受
    有右肘挫擦傷之傷害。甲○○因而順利脫逃，並於十五時許，前往位於高雄市○○○路二○八號之「得訊速通訊行」以新台幣（下同）七千元之代價，販售前開
    所竊得之行動電話，嗣經丁○○、乙○○二人報警，並為警循線查出。
二、案經劉振及乙○○訴請高雄市政府警察局左營分局報請臺灣高雄地方法院檢察署
    檢察官偵查起訴。
    理  由
一、訊據上訴人即被告甲○○固坦承於前開時、地前往鄰居家，竊得被害人丁○○之
    行動電話後，並以七千元之價格轉售至通訊行等情不諱，惟矢口否認有何為脫免
    逮捕而施強暴之強盜犯行，辯稱：伊當時竊得行動電話後要出去，被害人丁○○
    就問伊要找誰，伊說要找友人李春豫（即乙○○姐姐），話說到一半，二位被害
    人就起來擋在門口，並拉住伊，伊就用肩膀撞被害人，伊並未注意撞到被害人在
    何處，但伊出去時有回頭看，有一名被害人頭部有撞到門云云。辯護意旨係以︰
    被告於行竊被發現後，心慌意亂之下曾揮手反抗，但因當時房間日照不良，光線
    昏暗，被告又急於離去，所述未注意揮動時是否有打到被害人自屬可能，且被害
    人二人之傷勢輕微，若果為被告施以強暴行為應會造成更嚴重之傷害，益徵被告
    之行為尚未達到強暴、脅迫之程度，又被告施以強暴脅迫之程度如未達到至使不
    能抗拒之程度，實無本罪之適用，否得動輒觸犯準強盜罪，顯失公平等語。
二、經查︰
(一)、右開被告於前開時、地，竊取被害人丁○○之行動電話，並於竊得後將之持往「
    得訊速通訊行」並售得七千元之事實，有被害人丁○○、乙○○二人於警、偵及
    原審審理中指述甚丙，復有證人即得速通訊行之店員朱格蓉於警訊中証述丙確，
    另有扣押物品目錄表、贓物認領管收據、「得訊速通訊行」之讓渡聲丙書各一紙
    附卷可稽，是被告此部分之自白核與事實相符，堪以採信。
(二)、被告於前開時、地，趁被害人丁○○及乙○○二人睡覺而不注意之際，竊得置於
    房間內桌上之行動電話後，欲離開之際，被害人丁○○及乙○○欲攔阻被告離去
    ，因遭被告徒手毆擊，而不敵被告等情，業據被害人丁○○於警、偵訊及原審審
    理時指陳︰當天伊與友人乙○○在睡午覺，但伊已醒來，發現被告進入屋內，並
    到桌上拿東西，伊即起身問被告要作何事，伊看到被告手上拿著伊之行動電話，
    並稱要找乙○○父親，伊立刻起床並抓住被告雙手衣服處，被告即以右手握拳猛
    敲打伊之額頭處，友人乙○○亦立即起床抓住被告，被告用力推開乙○○，致乙○○跌倒撞到門，被告並往外面跑掉等語甚詳（警卷、偵卷第十六頁、原審卷第
    四十五頁），復有被害人乙○○於警訊、偵查及原審審理中亦証稱︰當天伊家大
    門及房門均未關，伊與友人丁○○在房間內睡午覺，先由友人丁○○發現被告進
    入房內竊取行動電話，並與被告拉扯，丁○○叫醒伊，伊看到被告徒手毆打丁○○的額頭，伊立即從後方抓住被告衣服，被告即以手往後揮，致伊跌倒並撞到門
    ，手部有擦傷等語甚丙（警卷、偵卷第十六頁、第四十三頁）。又被害人丁○○
    、乙○○二人因被告之強暴行為，分別受有頭部外傷並額部血腫，及右肘擦挫傷
    之傷害，此有國軍左營醫院九十一年七月十四日所開立之診斷證丙書二紙在卷可
    憑。此外，並有現場相片及被害人乙○○受傷相片共四幀在卷可稽。經核被害人
    丁○○及乙○○二人所述情節相符，並有上述診斷證丙書等可以佐證，及被告在
    本院審理中也承認有打丁○○頭部，及以手推乙○○（本院卷第三十四頁），因
    此，被害人二人所述可以採信。
(三)、被告對於被害人如何受傷情節於警、偵訊及原審第一次調查時分別有不一之陳稱
    ，於警詢中稱：伊拿起桌上的手機後就被發現，有一女子來拉住伊，伊就反抗，
    伊舉右手揮，因房間很黑，沒有注意是否有打到該名女子，伊就跑掉云云；於檢
    察官偵查中則稱：因伊偷行動電話被發現，被害人二人抓住伊之衣服，伊用手推
    被害人，才導致被害人受傷（偵卷第六頁背面）；及伊拿到手機後就跑，並未打
    被害人二人，其中一名女子有追出來，追出來的時候撞到門有跌倒受傷（偵卷第
    十五頁背面）；於檢察官聲請羈押時則稱：被害人有拉伊之衣服，伊有用手揮，
    被害人二人就受傷，但伊不知道被害人為何受傷，也許是被害人在追伊時有撞到
    東西云云（聲羈卷）。於原審第一次調查時則稱：伊拿走行動電話後就跑離房間
    ，並跑到外面時回頭看有一個女子在追伊並摔倒，該名女子是摔在大門口，額頭
    有撞到大門，被害人二人並未抓住伊之衣服，伊亦未用手捶被害人頭部，亦未推
    被害人二人，伊只看到一名女子摔倒，並不知為何二人均有受傷（原審卷第十五
    至十六頁）。據此，被告是否有對被害人二人實施強暴行為，先稱係以手揮拉伊
    之女子，復稱用手推被害人，另改稱未動手，被害人是自行跌倒撞到門才受傷，
    再於原審審理時改稱：是因被害人二人擋住門口，伊用肩膀撞及被害人，致被害
    人跌倒云云，是被告如何在被害人發現後並起身阻止時順利脫逃，先後所陳有前
    述不一情形，所述均顯係避就之詞，均不足採信。
(四)、按刑法第三百二十九條所謂因脫免逮捕而當場施以強暴、脅迫，不以至使人不能
    抗拒之程度為必要。即準強盜罪之本質並非強盜罪，而係以竊盜或搶奪為前提，
    且因前開二罪原為趁被害人不知或不及注意之下所進行侵犯被害人財產權之行為
    ，如適為被害人發覺，通常被害人均會維護個人財產權而有呼救或阻止被告之行
    為，而被告當場對被害人施以強暴或脅迫行為，目的是為護贓、脫逃或滅證，非
    必使人不能抗拒之程度，始能達其目的，是其本質與強盜罪不同，故不以至使人
    不能抗拒之程度為必要。是被告於被害人丁○○及乙○○二人拉住被告而阻止時
    ，即徒手毆打被害人丁○○之額頭處，並用力揮開被害人乙○○，至被害人乙○○重心不穩而跌倒，並順利逃匿，均係為脫免遭被害人二人之逮捕，而為違反被
    害人本人意思之外力介入之強暴行為甚丙。
(五)、綜上說丙，可認被告係於竊得行動電話得手後，因欲脫免逮捕而施強暴於被害人
    乙○○及丁○○二人無疑，被告前開所辯均屬避重就輕之詞，殊無足資採信之處
    。本件事證丙確，被告犯行洵堪認定。
三、查被告甲○○意圖為自己不法之所有，於上揭時、地竊取被害人丁○○所有之行
    動電話一支後，因脫免逮捕而當場對被害人丁○○、乙○○二人施以強暴行為，
    核所為應依刑法第三百二十九條之規定，論以同法第三百二十八條第一項之強盜
    罪責（丁○○及乙○○所受傷害部分，則係被告施強暴之當然結果，均不另論罪
    ）。又被告前於八十九年及九十年間因犯偽造文書、竊盜等案件，經原審法院分
    別以八十九年訴字第一二０六號判決判處有期徒刑八月，及以九十年易字第三三
    六○號判決判處有期徒刑五月，如易科罰金，以三百元折算一日確定，並於九十
    一年三月十二日以九十一年聲字第四七六號裁定定其應執行有期徒刑一年，於九
    十年七月十日送監執行，指揮書執畢日期為九十一年七月九日，並於九十一年五
    月二十二日縮短刑期假釋出監，假釋期滿未經撤銷而執行完畢，有被告之刑案資
    料查註紀錄表，及台灣高等法院被告國前案紀錄表各一份在卷可佐，其前受有期
    徒刑執行完畢，於五年以內再犯本件最重本刑為有期徒刑以上刑之罪為累犯，應
    依刑法第四十七條之規定加重其刑。
四、原審予以論罪科刑固非無見，惟本件準強盜罪之法定刑為五年以上有期徒刑，原
    判決僅量處有期徒刑三年十月，自有未洽；又就被害人二人受傷部分，未論述與
    準強盜罪之關係（被害人二人已在警訊中表示告訴），亦有未洽，公訴人上訴意
    旨指摘原判決量處低於法定刑之刑度係屬不當，為有理由；被告上訴意旨認原判
    決量刑過重，雖無理由，惟原判決既有可議之處，應予撤銷改判。爰審酌被告素
    行不佳，年輕力狀，卻不思正途而以施行不法之方式竊得被害人財物，並於被發
    現後，即對被害人二人以徒手毆打被害人之強暴行為以脫免逮捕之手段，其犯罪
    動機及方法已屬可議，其行為對社會治安及被害人所生危害非輕，所得之財物之
    價值，惟事後已贖回前開被害人劉邱玉之行動電話（已發還被害人），並與被害
    人二人達成和解（約定賠償金額為五千元，尚有二千元未支付），有和解書一紙
    在卷可參，以及犯後僅坦承部分犯行，然在庭態度尚認良好等一切情狀，量處如
    主文所示之刑，以資懲儆。
據上論結，應依刑事訴訟法第三百六十九條第一項前段、第三百六十四條、第二百九
十九條第一項前段、刑法第三百二十九條、第三百二十八條第一項、第四十七條，判
決如主文。
本案經檢察官邱榮藏到庭執行職務。
中    華    民    國      九十一      年      十一      月     二十六   日
                              臺灣高等法院高雄分院刑事第二庭
                                  審判長法官  林正雄
                                        法官  黃壽燕
                                        法官  黃仁松
右正本證丙與原本無異。
如不服本判決應於收受本判決後十日內向本院提出上訴書狀，其未述上訴理由者，
並得於提起上訴後十日內向本院補提理由書狀（均須按他造當事人之人數附繕本)「
切勿逕送上級法院」。
                                      書記官  呂丙燕
中    華    民    國      九十一      年      十一      月     二十六   日
附錄：本判決論罪科刑法條：
刑法第三百二十條第一項：
意圖為自己或第三人不法之所有，而竊取他人之動產者，為竊盜罪，處五年以下有期
徒刑、拘役或五百元以下罰金。
刑法第三百二十九條︰
竊盜或搶奪，因防護贓物、脫免逮捕或湮滅罪證，而當場施以強暴脅迫者，以強盜論
。
刑法第三百二十八條第一項：
意圖為自己或第三人不法之所有，以強暴、脅迫、藥劑、催眠術或他法，至使不能抗
拒，而取他人之物或使其交付者，為強盜罪，處五年以上有期徒刑。
